【裁判字號】    92,上重更(一),4
【裁判日期】    920529
【裁判案由】    違反槍砲彈藥刀械管制條例
【裁判全文】
臺灣高等法院臺中分院刑事判決                  九十二年度上重更(一)字第四號
    上  訴  人
    即  被  告  乙○○
    選任辯護人  廖志堯
    輔  佐  人  丙○○
    （乙○○之二姐）
    上  訴  人
    即  被  告  辛○○
    指定辯護人  本院公設辯護人  戊○○
    上  訴  人
    即  被  告  甲○○
右列上訴人等因違反槍砲彈藥刀械管制條例等案件，不服臺灣臺中地方法院中華民國
九十一年四月二十六日第一審判決（民國八十九年度重訴字第一五三七號，起訴案號
：臺灣臺中地方法院檢察署民國八十九年度偵字第七八一○號、第八一八八號、第八
五○○號、移
度偵字第一二五九九號），提起上訴，本院判決如左：
    主      文
原判決關於乙○○、辛○○、甲○○部分，均撤銷。
乙○○共同未經許可，運輸制式手槍，處無期徒刑，併科罰金新臺幣佰萬元，罰金
部分，如易服勞役以罰金總額與陸個月之日數比例折算，褫奪公權終身。扣案之收受
賄賂所得新臺幣貳拾萬元應予沒收；扣案之義大利製制式半自動手槍壹支（槍枝管制
編號0000000000）、巴西製制式半自動手槍壹支（槍枝管制編號0000
000000）、制式口徑九ＭＭ子彈肆拾顆、彈匣貳個、帆布製槍套壹只、帆布袋
壹只、包裝紙壹張、鋸條（已折斷）拾小節、鋸條壹支、無柄榔頭壹支、砧子壹只、
小型美工刀壹支、剪刀壹支、白色襪黏貼藥布膠帶壹只均沒收。
辛○○共同連續未經許可，持有制式衝鋒槍，處有期徒刑捌年，併科罰金新臺幣捌拾
萬元，罰金部分，如易服勞役以罰金總額與陸個月之日數比例折算。扣案之義大利製
制式半自動手槍壹支（槍枝管制編號0000000000）、巴西製制式半自動手
槍壹支（槍枝管制編號0000000000）、制式口徑九ＭＭ子彈捌拾柒顆、德
國製制式衝鋒槍壹支（槍枝管制編號0000000000）、紅外線瞄準器乙個、
彈匣貳個、帆布製槍套壹只、帆布袋壹只、包裝紙壹張、鋸條（已折斷）拾小節、鋸
條壹支、無柄榔頭壹支、砧子壹只、小型美工刀壹支、剪刀壹支、白色襪黏貼藥布膠
帶壹只均沒收。
甲○○共同未經許可，運輸制式手槍，處有期徒刑玖年陸月，併科罰金新臺幣貳佰萬
元，罰金部分，如易服勞役以罰金總額與陸個月之日數比例折算，扣案之義大利製制
式半自動手槍壹支（槍枝管制編號0000000000）、巴西製制式半自動手槍
壹支（槍枝管制編號0000000000）、制式口徑九ＭＭ子彈肆拾顆、彈匣貳
個、帆布製槍套壹只、帆布袋壹只、包裝紙壹張、鋸條（已折斷）拾小節、鋸條壹支
、無柄榔頭壹支、砧子壹只、小型美工刀壹支、剪刀壹支、白色襪黏貼藥布膠帶壹只
均沒收。
    事      實
一、辛○○因犯懲治盜匪條例罪，經檢察官起訴，原審法院審理後，判處有期徒刑十
    二年，現上訴中，己○○（經本院民國「下同」九十一年度上重訴字第十七號判
    決，判處有期徒刑年，褫奪公權貳年確定）前因犯殺人罪原被判處死刑，現尚
    在本院另案更審中，辛○○、己○○二人均經法官裁定羈押而羈押於臺灣臺中看
    守所孝一舍二十房，均係臺灣臺中看守所之收容人犯。乙○○前係臺灣臺中看守
    所管理員（於民國〔下同〕八十五年七月十日到所任職），為依據法令從事公務
    之人員，自八十九年四月一日起擔任看守所孝舍夜勤主管。
二、己○○於八十九年四月間即進行脫逃事宜，起先乙○○僅應允提供路線圖及舍房
    鑰匙供己○○自行脫逃，己○○則許予乙○○新臺幣（下同）八百萬元作為報酬
    ，但後來己○○認為無看守所管理員配合難以脫逃成功，乃要求乙○○與其一同
    脫逃，並許以至少籌資二、三千萬元赴大陸圖謀發展，乃乙○○明知此係違背職
    務之事，竟予以允諾而達成期約，同意與己○○一同脫逃，而對於違背職務之行
    為，期約賄賂；己○○則對於依據法令從事公務之人員，關於違背職務之行為，
    期約賄賂。由乙○○利用其值勤時，積極與己○○商討脫逃路線及細節，己○○
    指示要乙○○與其姪子甲○○聯繫會晤，執行脫逃事宜，復以暗語聯絡甲○○計
    劃逃亡路線，及脫逃後租屋供藏匿之處所，並由乙○○與甲○○於看守所外多次
    接觸，二人並勘查看守所外逃亡路線。商議既定，乙○○基於縱放人犯之犯意，
    先於八十九年四月三十日傍晚下班後，在檢收場辦公室，拿取檢收場主管晁岳明
    （業經臺灣臺中地方法院八十九年度重訴字第一五三七號判決量處拘役拾日，
    如易科罰金，以佰元折算壹日確定）所保管而放在中間抽屜，一時大意疏忽未
    上鎖之檢收場材料進出側門鑰匙一串，攜至臺中市○○路○段二四七之七號力元
    堂商行複製備份鑰匙（共複製四支，現均已丟棄），以備脫逃時使用，再趁機將
    原鑰匙歸位。己○○另要求乙○○傳達訊息予甲○○，要求甲○○備妥具殺傷力
    之槍彈及預先覓妥藏匿處所，並備妥卸下腳鐐之工具、現金等，甲○○於同年四
    月三十日接獲乙○○之呼叫器傳呼後，即回電予乙○○，乙○○隨即交代甲○○
    稱己○○交待甲○○租房子，以供己○○脫逃後居住，甲○○即基於幫助之犯意
    ，委託不知情之朋友黃國雄之配偶石季萌於同年五月二日以每月壹萬伍仟元向不
    知情之楊國村租得臺中縣龍井鄉○○○路五九九號供藏匿處所，甲○○並準備鋸
    條、無柄鎯頭及鑿子等工具，以利己○○脫逃之用。而己○○為準備脫逃用之槍
    、彈，己○○再度透過與其有共同運輸制式手槍、子彈犯意聯絡之乙○○連絡與
    渠等有共同運輸制式手槍、子彈之犯意聯絡之姓名年籍不詳自稱「阿龍」約二十
    多歲之成年男子，準備槍枝後，再連絡與其有共同運輸制式手槍、子彈之犯意聯
    絡之甲○○前往取槍，再由甲○○轉交付乙○○，由乙○○帶進臺中看守所予己○○供逃使用。甲○○於八十九年五月二日下午二、三時左右，接到該姓名年籍
    不詳自稱「阿龍」約二十多歲之成年男子呼叫甲○○所有呼叫器號碼00000
    00000號，甲○○接到後隨即回「阿龍」之呼叫，「阿龍」先確定甲○○與
    己○○之親屬關係後，即約甲○○於彰化縣芳鄉新寶村新寶廟（即保順宮）旁見
    面，並告知甲○○其將駕駛ＮＩＳＳＡＮ二千ＣＣ黑色轎車，以供身分辨認，甲○○即依約前往彰化縣芳鄉新寶村新寶廟旁，見面後「阿龍」再度確認甲○○之
    身分後，隨即交付甲○○以報紙包裹置於塑膠袋中之具有殺傷力之義大利製制式
    半自動手槍一支（槍枝管制編號0000000000）、巴西製制式半自動手
    槍一支（槍枝管制編號0000000000）、制式口徑九ＭＭ子彈四十發、
  彈匣二個、帆布製槍套一只，「阿龍」並告知係己○○所交待。甲○○於取得鋸
    條、無柄鎯頭及鑿子等工具即於八十九年五月三日晚上，在臺中縣烏日鄉成功火
    車站附近加油站將鋸條十一支、無柄鎯頭一個及鑿子一支交付予乙○○，由乙○○伺機帶入舍房供己○○脫逃時除去腳鐐；同時乙○○再問甲○○東西（指上開
    「阿龍」交付之槍枝）是否已準備妥當，甲○○始知需連同槍枝交付，甲○○即
    於八十九年五月五日下午撥打乙○○之行動電話，約在嶺東商專（現已改制為私
    立嶺東技術學院）附近賣「會客菜」的店前見面，由甲○○駕駛黑色福特一千八
    百ＣＣ轎車將其自其於彰化縣芳鄉新寶村新寶廟旁取得以報紙包裹置於塑膠袋中
    之具有殺傷力之義大利製制式半自動手槍一支、巴西製制式半自動手槍一支、制
    式口徑九ＭＭ子彈四十發、彈匣二個、帆布製槍套一只，運輸至嶺東商專附近賣
    「會客菜」的店附近前等候，俟乙○○駕駛黑色ＢＭＷ車依約前往嶺東商專附近
    賣「會客菜」的店，即由甲○○開車前導引導乙○○之轎車沿臺中市○○○路至
    棄土場方向前進，過中臺路前行，甲○○見該處偏僻無行人車輛，即將上開以報
    紙包裹置於塑膠袋中之槍、彈交付乙○○，交付完畢甲○○與乙○○又各自返回
    嶺東商專附近停車場，由乙○○將上開槍、彈藏放於ＢＭＷ車內後，乙○○再轉
    搭甲○○之黑色福特一千八百ＣＣ轎車至大肚山及遊園北路勘察己○○之脫逃路
    線，甲○○且於該處所事先備妥飲水、泡麵等生活必需品。而乙○○於八十九年
    五月六日早上七時三十分上班時，將前開槍彈等物自嶺東商專附近停車場，運輸
    攜入舍房，並藏放於其休息室之內務櫃。乙○○、己○○見準備就緒，遂於八十
    九年五月七日凌晨一時至二時間，臺灣臺中看守所管理人員最易疏失時機脫逃，
    而因乙○○於八十九年五月六日孝舍主管之夜間勤務原分配在前勤（時間下午十
    七時至十八時三十分、二十時至二十三時、五月七日上午二時至五時），於八十
    九年五月六日下午十六時許，乙○○向同為孝舍主管夜間勤務之管理員王維琪表
    示要外出，而要求與王維琪換班為後勤（時間下午十八時三十分至二十時、二十
    三時至五月七日上午二時、五月七日上午五時至上午七時三十分），以便其利用
    值勤時配合己○○等人脫逃。八十九年五月六日下午十八時許，乙○○利用下班
    休息時，親至材料進出之側門，持原先複製之鑰匙，預先將該側門自外鎖住之門
    栓、鎖頭及側門Ｃ鎖打開。旋於八十九年五月六日下午十八時三十分上班以後，
    在孝舍向前來收取舍房鑰匙之管理員謝耀賓（業經臺灣臺中地方法院八十九年度
    重訴字第一五三七號判決量處拘役拾日，如易科罰金，以佰元折算壹日確定
    ）佯稱：「已將孝舍舍房鑰匙交回中央臺」，謝耀賓因而疏未再予清點，使乙○○有可乘之機。嗣乙○○於八十九年五月六日下午六時三十分接班以後，陸續將
    已運輸攜入舍房，並藏放於其休息室內務櫃之義大利製制式半自動手槍一支（槍
    枝管制編號0000000000）、巴西製制式半自動手槍一支（槍枝管制編
    號0000000000）、制式口徑九ＭＭ子彈四十發、彈匣二個、帆布製槍
    套一只等物，運輸交予己○○持有，以便脫逃。己○○為便於脫逃，徵得羈押於
    同舍房之辛○○之同意，共同脫逃，辛○○基於與己○○共同以強暴脫逃之犯意
    聯絡及與己○○共同持有槍彈之犯意聯絡，先由己○○持上開巴西製制式半自動
    手槍一支（槍枝管制編號0000000000）、及子彈數十發交由辛○○持
    有。乙○○另又交給己○○無柄榔頭、鋸條及鑿子等物，供己○○、辛○○二人
    將己○○之腳鐐除去；乙○○復意圖為自己不法之所有，竊取王維琪所有放在雜
    役休息室之值勤人員外套和勤務帽各一件（另一套值勤人員外套和勤務帽為乙○○所有），交付給明知為贓物之己○○及辛○○，二人基於共同犯意聯絡收受該
    贓物後，即穿著冒充看守所值勤人員以掩飾身分。乙○○再於八十九年五月六日
    下午六時許，申請於同日下午八時至九時外出，乙○○於同日下午八時十五分登
    記外出，而於返所時故意將其所有之車號Ｒ二－一九五八號ＢＭＷ轎車改停在來
    賓會客停車場，以便利脫逃時乘用；迨八時四十八分返所時，手上拿三包透明塑
    膠袋之物品，其中一袋是飲料，一袋裝紙飯盒，另一袋用小紙包裝之不明物品，
    當時擔任衛門（大門）勤務之管理員陳清山疏未予檢查，即讓其攜入。八十九年
    五月六日下午十一時許，乙○○再度值班，至孝一舍二十房探詢己○○脫逃準備
    狀況，己○○與辛○○則仍繼續在鋸開己○○之腳鐐，準備共同脫逃，至八十九
    年五月七日上午一點左右，己○○僅鋸開左腳腳鐐，而未及鋸開右腳腳鐐，為避
    免發生聲響被查覺，即將該腳鐐以膠帶毛巾、布條等物纏裹於右大腿。於八十九
    年五月七日上午一時九分許，乙○○在孝二舍巡邏簽到處碰到劉銘彰（業經臺灣
    臺中地方法院八十九年度重訴字第一五三七號判決無罪確定），又與劉銘彰聊天
    至同日上午一時十八分許，劉銘彰方繼續巡邏，乙○○則返回孝一舍。隨後乙○○於同日凌晨一時三十分許，即打開門閂及持孝舍門鎖鑰匙打開孝一舍二十房，
    夥同人犯己○○、辛○○脫逃。此時己○○、辛○○二人已換妥早先由乙○○提
    供之值勤人員外套和勤務帽而公然冒用公務員服飾，乙○○引導己○○、辛○○
    二人之脫逃路線由孝一舍二十房，而依原先計畫穿過中央走道、孝二舍，在孝二
    舍水房復躲藏數分鐘，由三工場走道出材料進出側門（乙○○已事先打開），乙○○再伺機帶領己○○、辛○○二人走出材料進出側門，並囑己○○、辛○○二
    人先於斜坡樹叢邊藏匿，乙○○在引導己○○、辛○○二人隱匿妥當後，復返回
    舍房區，查看舍房內及中央臺之反應，見無人察覺異樣後，再與己○○、辛○○
    二人會合，即由卸貨停車場經中央走道進入戒護課辦公室外停留片刻後，於同日
    凌晨一時近五十分許，乙○○隻身由中央門前去衛門試圖以通用鎖開啟衛門，並
    先與在門後擔任衛門勤務之管理員阮文清（業經臺灣臺中地方法院八十九年度重
    訴字第一五三七號判決量處拘役拾日，如易科罰金，以佰元折算壹日確定）
    打招呼，阮文清當時就衛門僅鎖上面之通用鎖，下面鎖則疏未上鎖，乙○○發現
    阮文清並未依規定將衛門之下面鎖自外反鎖，乃逕行打開衛門，己○○、辛○○
    二人見衛門已開，即迅速穿過衛門，乙○○、己○○、辛○○三人進入衛門時，
    阮文清正在講電話，三人即基於妨害自由之共同犯意聯絡，等講完電話後，己○○即以預藏之前開制式半自動手槍押住衛門值勤管理員阮文清，並自背後勒住阮
    文清頸部，辛○○也以持有之半自動手槍槍套抵住阮某，並迅以襪子及具有黏性
    之膏藥貼布封住阮文清之嘴巴，以此強暴方法挾持阮文清而剝奪其行動自由，乙○○則負責打開家屬候見室門鎖，一同挾持阮文清搭乘乙○○所駕駛之車號Ｒ二
    －一九五八號ＢＭＷ轎車離開臺灣臺中看守所，往大肚山上山方向逃逸，另甲○○事先即已駕車在計畫之脫逃路線途中等候，見乙○○等人之車輛駛過，即尾隨
    接應，乙○○等人駛至大肚山望高寮附近偏僻處，將阮文清釋放，隨即揚長而去
    。阮文清於路上攔截路人車輛，並借用行動電話向臺灣臺中看守所通報，臺灣臺
    中看守所於八十九年五月七日上午二時五分始知悉人犯脫逃，乃通報各相關機關
    。己○○等人脫逃後，於衛門通往家屬候見室間，遺留乙○○所有之帆布袋一只
    、大衛杜夫煙一包、管理員之皮帶環扣一付、黑藍色相間短褲一條，及己○○所
    有，供犯罪所用之帆布製槍套一只、包裝紙一張、鋸條（已折斷）十小節；於孝
    二舍水房脫水機槽內查獲供犯罪所用之鋸條一支、無柄榔頭一只、砧子一只、小
    型美工刀一支、手錶一只、美工剪刀一支；另管理員阮文清則回白色襪黏貼膠
    帶一只，及非供犯罪所用之手錶一只。
三、乙○○、己○○及辛○○三人於釋放阮文清後，即依原訂計畫到達由甲○○委託
    不知情之石季萌代為承租之臺中縣龍井鄉○○○路五九九號藏匿處所，但因藏匿
    處所停車場外有一自小客車橫放，乙○○無法將車輛停放至停車場內，而向前駛
    至前方巷內空地，此時甲○○亦抵達，己○○乃指示甲○○事後將Ｒ二－一九五
    八號ＢＭＷ轎車開離現場，一行人則進入甲○○車輛內，再駛至前開藏匿處所，
    甲○○則交付兩包物品予己○○，內有ＭＯＴＯＲＯＬＡ  ＣＤ九二八行動電話
    兩支，充電器一組，現金約數十萬元及換洗衣物等物品，供作脫逃時使用，己○○先將其中現金二十萬元賄款交給乙○○收受，供乙○○自己使用，對於依據法
    令從事公務之人員，關於違背職務之行為，期約後進而交付賄賂，乙○○對於違
    背職務之行為，期約後進而收受賄賂。己○○另囑咐甲○○暫時藏匿，勿再與其
    聯絡，以防被警察等機關查獲，乙○○、己○○及辛○○三人於前揭藏匿處所停
    留至八十九年五月九日下午八時，才由己○○聯絡友人綽號「阿清」（姓名、年
    籍不詳之成年人）前來，並由其駕車接送乙○○、己○○、辛○○赴彰化縣埔心
    鄉○○路一一九號四樓（「員林大鎮」之空屋）第二個藏匿處所藏匿。此一期間
    己○○及辛○○二人承接前開共同持有衝鋒槍、制式子彈之概括連續之犯意聯絡
    ，先由己○○自綽號「阿龍」（姓名、年籍不詳之成年人）處取得具有殺傷力之
    德國製ＭＰ五衝鋒槍一支（槍枝管制號碼0000000000）、子彈六十七
    顆（試射一九顆，另一顆經試射，無法擊發，為不發彈）、彈匣一個、及紅外線
    瞄準器一個等槍械，後於逃亡期間，己○○將上開槍、彈交由業已知悉係內裝槍
    、彈之辛○○持有保管。己○○嗣潛回老家彰化縣芳苑鄉○○村○○路十九號，
    拿取現金，並放置於藏匿處所供己○○及乙○○、辛○○三人花用，平時外出即
    交由辛○○保管。經十三天之逃亡，至八十九年五月十九日晚上十時許，乙○○
    、己○○、辛○○三人赴彰化縣員林鎮○○路六三七號伊蝶護膚中心嫖妓，於八
    十九年五月十九日晚上十一時三十分許，在回途中，彰化縣警察局接獲線報，即
    動員彰化縣警察局刑警隊及員林分局員警前往監控，發現三男子分乘二部機車離
    去，向永靖鄉方向行駛，員警隨即跟監並立即確認為臺灣臺中看守所脫逃人犯，
    於追捕中途，二部機車發現警方跟監，隨即分開逃逸，員警即對空鳴槍施行攔截
    ，乙○○、己○○、辛○○三人不聽制止，立即騎機車飛奔逃逸至彰化縣埔心鄉
    ○○路ＡＢＣ保齡球館正對面巷口，員警於緊急情形下，以車輛衝撞由乙○○騎
    乘後載辛○○之ＦＲ六－三五五號重型機車，致乙○○、辛○○兩人分受輕傷後
    加以逮捕，另己○○騎乘ＦＲ五－九七九號重型機車亦由員警攔截逮捕。當場自
    辛○○之帆布背包內起出：ＭＰ五德國製衝鋒槍一支，九二手槍二支（其中一支
    黑色義大利製、一支銀色巴西製），子彈一○七發（試射十九顆，另試射一顆，
    無法擊發，為不發彈，剩餘八十七顆）及現金六十萬元。另又自乙○○身上起出
    乙○○已收受之贓款二十萬元。
四、案經臺灣臺中地方法院檢察署檢察官自動檢舉（乙○○、辛○○部分）及彰化縣
    警察局（移送乙○○、辛○○部分）、臺中市警察局（甲○○部分）移送臺灣臺
    中地方法院檢察署檢察官偵查起訴。
    理      由
一、訊據上訴人即被告（下稱被告）乙○○除否認期約進而收受賄賂（此部分被告乙○○先於調查、偵訊時均坦承，後則於羈押多日後，趁與其友人接見面會時，傳
    遞紙條串證後，加以否認）及竊盜部分外，對於前開如何與羈押於臺灣臺中看守
    所之己○○計劃脫逃，又如何與被告甲○○事先安排槍枝、鋸開腳鐐工具及脫逃
    路線、藏匿地點，並事先由被告乙○○將槍枝、鋸開腳鐐工具之鋸條、無柄榔頭
    、鑿子等帶入臺灣臺中看守所並提供給人犯己○○、辛○○使用，且事先複製材
    料進出側門鑰匙，再予以打開材料進出側門，又佯稱孝舍舍房鑰匙已交回中央臺
    ，以及如何夥同己○○、辛○○持槍挾持阮文清脫逃得逞，及甲○○、綽號「阿
    清」者如何接應藏匿等情供承不諱。被告甲○○除否認運輸制式手槍、子彈（此
    部分甲○○先於調查、偵訊時均坦承，後則因被告乙○○串證後，才加以否認）
    部分外，對於在上開時間、地點交付脫逃用具、委人代租藏匿地點、準備用品、
    提供工具交由被告乙○○轉交被告己○○等情，均坦承不諱。被告辛○○對於前
    開如何與被告己○○約定共同脫逃、再鋸開被告己○○腳鐐，如何持前開物品在
    衛門打開後才挾持管理員阮文清脫逃得逞、途中再予釋回，被告己○○如何交付
    槍、彈給伊持有，如何藏匿，以及己○○交付二十萬元給被告乙○○，及持有槍
    彈等物藏匿被查獲等情復供承在卷。惟被告乙○○辯稱：與己○○二人未有期約
    賄賂，係己○○以知悉伊購買贓車之事脅迫，伊才幫助脫逃，又伊經查獲時臉上
    有傷，呈昏迷狀態，一直躺在擔架上，而臉上有打麻醉藥，且後來在臺中醫院住
    一晚，所做的筆錄內容不是很清楚，而在住院之前警察就已完成筆錄，所以剛開
    始二、三天所做的筆錄，都是在昏迷狀態下完成云云。被告甲○○辯稱：係為感
    謝乙○○幫助伊叔叔己○○，以前才承認有交槍、彈等物給乙○○，實則槍、彈
    並非伊交給乙○○的，乙○○所攜入之槍彈係乙○○直接與綽號「阿龍」之男子
    聯繫所獲得；伊僅租房子，並未勘查逃亡路線；伊只交給乙○○榔頭、鋸子、鋸
    條等物品，並非槍彈云云。被告辛○○辯稱：伊到車上才拿到槍云云。惟查：
１、關於被告乙○○之警詢筆錄及偵訊筆錄並非在乙○○呈昏迷狀態下所製作：
    經本院函詢伍倫綜合醫院及行政院衛生署臺中醫院有關被告乙○○於到案之初是
    否因臉部受傷而有施打麻醉藥品致影響被告乙○○之精神狀態，經伍倫醫院於九
    十二年四月十五日以員倫字第九二○二三○號函覆本院謂：「乙○○君之病歷，
    無呈現麻醉藥品紀錄」等語、而行政院衛生署臺中醫院亦以九十二年五月六日中
    醫歷字第○九二○○○二八一二號函覆本院謂：「本院查閱病歷略以該病患於八
    十九年五月二十一日晚上十五分到院急診，於八十九年五月二十一日下午二時二
    十分辦理自動出院，本院並未對乙○○施任何麻醉藥物，故應不影響其精神及意
    識表達能力」等語（詳見本院更（一）審審理卷第二○九頁），且本院勘驗乙○○於八十九年五月二十日、二十一日之警訊及偵訊錄影帶，亦無被告乙○○昏迷
    之狀態（詳本院更（一）審審理卷第一七六頁勘驗筆錄），且證人即治療之醫師
    吳皙守於本院前審則證稱：「乙○○只有外表擦傷而已，當時有陳述能力，頭腦
    清楚」等語，則被告乙○○辯稱：其因傷施打麻醉藥物，而於警詢及偵訊時呈昏
    迷狀態云云，顯非可採。被告乙○○之警詢筆錄及偵訊筆錄係出於被告乙○○之
    任意性自白，尚非不得採為本件事實認定之基礎，合先敘明。
２、關於被告乙○○與被告己○○就八百萬元賄賂部分：
    訊據被告乙○○供稱：「在四月中旬，己○○透過辛○○向我說，要給我八百萬
    元，請我幫助己○○脫逃，但我沒有答應。隔了一天，己○○向我說，他殺的人
    都是黑道兄弟，他被判死刑，心有不甘，並說我任管理員沒有出息，不如一起脫
    逃，我才答應。當時他說他出去，對我來說，總比當管理員好，他真的沒有給我
    任何的好處和承諾。本來我只答應提供鑰匙和劃路線圖給他，由他自己去脫逃，
    後來己○○認為，如果沒有人幫忙，成功機會不大，所以才要我和他一起脫逃」
    等語（參閱八九．九．二二訊問筆錄；原審卷一第二八八頁），而被告己○○則
    供稱：「（問：是否叫辛○○去向乙○○說，你要脫逃，要給乙○○八百萬元？
    ）沒有。是乙○○主動提出來，說要帶我脫逃的。（問：有無事先承諾要給乙○○多少錢？）沒有」（見八九．九．二五訊問筆錄；原審卷一第三一○頁），「
    他（乙○○）所言不實，我沒有託辛○○向乙○○這樣說」（見八九．一一．二
    七訊問筆錄；原審卷二第二六五頁），「八百萬之事不是我主動開口的，是因為
    乙○○主動找我」等語（見九○．三．二三訊問筆錄；原審卷三）。由上二人之
    筆錄，可證被告乙○○與被告己○○確曾談及八百萬元之事，事後因另就期約內
    容有所更易，而就此八百萬元之事，才擱置不再討論。
３、關於被告乙○○與被告己○○「期約」籌二、三千萬元去大陸發展部分：
  被告乙○○供稱：「四月中旬，己○○應允給我八百萬元，以協助他脫逃，不過
    我僅答應策劃路線及將鑰匙交給他，但己○○認為沒有我幫忙不行，一定要我帶
    路，所以己○○改口告訴我，在我協助他脫逃後，先籌足二、三千萬元換成美金
    ，一起逃亡大陸，再由己○○遙控臺灣之兄弟，供應更大金額給我們花用。是故
    ，我相信己○○對我之承諾，我可以和他到大陸享受更好之日子」（見八九．五
    ．二○調查筆錄；偵二卷第一九頁背面）、「己○○主動提議，他說要跑，剛開
    始我沒有答應他，只說再研究，他答應出來要幫我籌二、三千萬元給我到大陸去
    」等語（見八九．五．二○訊問筆錄；羈一卷第一四頁背面）。
  「（問：何以要協助己○○脫逃？）也不是單一的因素，己○○有說一些誘因，
    他出去後可籌措幾千萬臺幣換成美金，可偷渡到大陸，邀我一起過去，另外是制
    度，是監所的制度問題」、「（問：己○○有無說你協助他脫逃，他給你多少代
    價？）約在四月中、下旬某日我值班時，在他舍房聊天時，他有說協助他，他給
    我八百萬元，我說我要拿到八百萬現金我才要將往鐵門的鑰匙並畫路線圖給他，
    他覺得不可行，他要我帶他們走，我剛開始沒答應，第二次我才答應，就是在隔
    天，且他說他到大陸後再遙控，他會帶我到大陸，錢到大陸再給我，且是風聲靜
    一點，又當時沒提到確切的數目，只說他會籌個二、三千萬元到大陸，先安全了
    再說」等語（見八九．五．二一訊問筆錄；偵二卷第四五－四六頁）。
  「（問：你協助己○○、辛○○脫逃的動機為何？）我早先對臺中看守所之各項
    制度不滿，己○○又提出優厚的金錢誘因」等語（見八九．五．二五調查筆錄；
    偵三卷第一九二頁）。
  被告乙○○辯稱：「己○○曾經向我說過，如幫他越獄過，要籌二、三千萬元給
    我，但我都沒有回答他」等語（見九○．三．二三訊問筆錄；原審卷三第一四四
    頁）。被告己○○供稱：「我自已心裡面曾想過事情過後，至少也會準備一千餘
    萬元給乙○○，我也告訴乙○○等偷渡到大陸後，會開一間保齡球館給乙○○經
    營」等語（見八九‧六．一六調查筆錄；偵三卷第四○二頁背面），綜上供述，
    足證被告乙○○與被告己○○二人已就脫逃成功後之賄款，由被告己○○先籌二
    、三千萬元給被告乙○○到大陸地區發展部分，二人意思已有合致，雖事後二人
    多次供述中，反覆不一，惟並不能就此事後避重就輕之供述而推翻先前二人已有
    合致之意思表示。
  而被告乙○○雖於本院前審辯稱：伊於八十九年五月十九日深夜被警方衝撞後，
    身受重傷，於同月二十日至同月二十五日間，無法作清楚之陳述，故有關伊與己○○期約賄賂部分之偵訊筆錄不得作為不利於伊之認定依據云云，惟如前理由欄
    一之１所述被告乙○○所辯無陳述能力乙節，係屬圖卸刑責之詞，不足採信。
４、關於被告乙○○已收受二十萬元賄款部分：
  訊據被告乙○○供述：「八十九年五月七日淩晨我們抵達遊園北路五九九號與「
    勇仔」會合時，「勇仔」有交了二包紙袋子給己○○，裡面放的應該是行動電話
    、槍及現金，己○○稍後拿了二十萬元給我，警方起出之十九萬九千元即出自於
    此」（見八九．五．二三訊問筆錄；偵二卷第五六頁）、「在五月七日淩晨於遊
    園北路的空屋給我二十萬元，說是讓我保管」、「他是要我保管，我沒有用，我
    也不知道自己是否可以使用，但我想這些錢是逃亡費用，我應該可使用」等語（
    見八九．五．二四訊問筆錄；偵二卷第六五頁背面）；另供述：「他都將錢和物
    品交給辛○○保管，然後在員林時我們要外出時怕走散，才從辛○○那裡拿給我
    二十萬元」等語（見九○．三．二三訊問筆錄；原審卷三第一四四頁）；又供述
    ：「（問：被查扣的二十萬元分幾次交給你？）己○○分二次交給我，一次在遊
    園路時，給我十萬元，在埔心鄉時，再給我十萬元。第一次是脫逃當天的淩晨給
    我的，第二次是我們到了埔心鄉後隔了三天，約在五月十一日給我的。不是在遊
    園路給我二十萬元」（見八九．九．二二訊問筆錄；原審卷一第二八八頁）、「
    己○○前二次交付金錢給我，每次都是十萬元，第一次在臺中縣龍井鄉○○○路
    五九九號第一個藏匿處所，第二次則是在彰化縣埔心鄉藏匿處所」等語（見八九
    ．六．一五調查筆錄；偵三卷第四○○頁）；嗣於本院前審審理時又供稱：「該
    二十萬元並非賄賂款項，而係辛○○怕我走掉，才放錢在我身上，己○○並未交
    付錢財給我」云云（見本院前審卷第一宗第二○六頁）。
  被告己○○供述：「我在臺中縣龍井鄉藏匿處所曾交十萬元左右（詳細金額記不
    清楚）給乙○○，到彰化埔心鄉藏匿處所時，我又自外攜回現金一百二十萬元，
    由乙○○、辛○○自行取用」等語（見八九．六．一五調查筆錄；偵三卷第四○
    二頁背面）。
  被告辛○○供稱：「己○○在二樓拿錢一疊給乙○○用，要給他買東西用，而乙○○都還沒用到錢，所以乙○○被查獲時身上還有二十萬元，是己○○在中市○○○路藏匿地點二樓時給他的」（見八九．五．二六訊問筆錄；偵三卷第九五頁
    ）、「第一次甲○○在臺中龍井鄉○○○路五九九號交己○○二十萬元現金後，
    黃某即拿出現金十萬元給乙○○，並給我三萬元，供我們花用。在彰化埔心鄉○○村○○路一一九號四樓藏匿期間，黃某攜回前述一百萬元，黃某又給乙○○十
    萬元，並給我六十萬元，並告知該款乃供我們萬一走失時應急之用」（見八九．
    六．一四調查筆錄；偵三卷第三八八頁）、「（問：乙○○被查獲時，身上的二
    十萬如何而來？）是己○○拿給他的，我沒有拿給他，乙○○也沒有來向我拿錢
    」等語（見八九．一○．二○訊問筆錄；原審卷二第二十四頁）。
  被告乙○○與己○○間既有期約賄賂，已如前述，則被告己○○於脫逃後交付被
    告乙○○二十萬元，當時固係以供逃亡時所需，但應屬履行期約之一部分，二人
    已有交付，收受賄賂行為，應可認定。
５、關於被告乙○○辯稱被告己○○以伊購買贓車之事脅迫，伊才幫助脫逃部分：
  訊據被告乙○○辯稱：被告己○○以伊購買贓車的事相脅迫，伊才不得不幫助己○○脫逃。惟查被告己○○供稱：「（問：你知道乙○○開什麼樣的車？）我不
    知道。（問：知道他的ＢＭＷ車子如何而來？）我不知道。（問：有無與張建華
    談論乙○○所有ＢＭＷ車子的來源？）沒有。（問：曾經與辛○○說過乙○○開
    了一部ＢＭＷ車子？）沒有」（見八九．一○．二○訊問筆錄；原審卷二第二六
    －二七頁）、「我沒有脅迫乙○○，要以他的贓車案件，要他幫我脫逃」（見九
    ○．三．二三訊問筆錄；原審卷三第一四八頁）。被告辛○○供稱：「（問：是
    否知道乙○○開什麼樣的車子？）我不知道，我只有聽己○○說過乙○○最近開
    一部新的ＢＭＷ的車子，己○○沒有說乙○○的車子如何而來」（見八九．一○
    ．二○訊問筆錄；原審卷二二四頁）、「（問：為何說己○○有向你提到乙○○
    開ＢＭＷ的車子？）那是逃亡後，己○○才向我說ＢＭＷ車子是乙○○的，在看
    守所內己○○沒有向我說過乙○○車子的事情」（見八九．一○．二○訊問筆錄
    ；原審卷二第二七頁），足證在看守所內，尚未脫逃前，被告己○○並未向辛○○說過乙○○購買贓車之事。
  又被告乙○○於八十九年八月八日，趁與其朋友蕭淑娟接見時，夾帶之可疑字條
    上載明：「請你立刻聯絡林志忠，這是很緊急，約他見面談，因為他是己○○的
    律師，一、因我買贓車己○○以此事要脅我，並且要舉發我，對我不利恐嚇我，
    所以我才做。二、逃亡以後在員林，才對我說要籌錢去大陸，並非事前說要給我
    錢。不是期約。三、我送進去的槍，是假的，而查獲的槍，是逃亡後他自己在外
    面取得，我並不知情。這三點很重要，請林志忠轉達給己○○，出庭時，要配合
    這樣說，我才可以解套，或者林志忠有更好的解套方法，請與他商量，結果如何
    你要儘快回覆我，以今天這種方法會客時，先寫好給我看，要保密」等語。有臺
    灣南投看守所八十九年八月十四日投所正戒字第一九一五號函檢送之小字條一紙
    附卷可參（見原審卷一第一六三頁－第一六四頁），另證人即臺中看守所政風室
    代主任塗英三亦到庭結證稱：並非事前知悉被告乙○○贓物案件，係逃亡後看報
    紙才知道等語，而被告己○○亦供稱：未以被告乙○○涉嫌購買贓車之事相要脅
    等語，是被告乙○○此部分之抗辯，亦不足採。
６、關於被告甲○○交付鎯頭、鋸條、鑿子予被告乙○○部分：
    被告甲○○供稱：「八十九年五月三日晚間，我與乙○○在臺中縣烏日鄉成功火
    車站附近加油站將榔頭（無木柄）、鋸條（十一支）、鋸子（乙支）等物品交予
    徐某供己○○脫逃之時用」等語（見偵四卷第四六頁）（見原審卷一第二八八頁
    ），被告乙○○供稱：「第三次見面是在八十九年五月五日下午一、二點左右，
    地點在嶺東商專對面停車場，當天我們即將脫逃路線演練一遍，並確認藏匿地點
    ，當天甲○○並交付給我鎯頭、鋸條及鑿子等工具」（見偵三卷第一九一頁背面
    ）、「第三次於八十九年五月五日在嶺東商專外停車場，當時甲○○交給我二支
    槍、無柄榔頭、鋸條等物品，叫我帶進看守所給己○○」等語（見偵三卷第二四
    五頁），此部分經互核相符，並有上開物品扣案可證，其等自白與事實相符，自
    堪採信。
７、關於被告乙○○竊取值勤人員外套、勤務帽及被告己○○、辛○○收受贓物，並
    公然冒用公務員服飾部分：
    右開事實，業經被告乙○○於偵查中供承不諱，核與被告己○○、辛○○於原審
    所為之供述相符，且有上開物品扣案可證，被告乙○○、己○○、辛○○所為此
    部分之自白，核與事實相符，堪予採信。被告乙○○於本院前審否認竊盜，辯稱
    制服係自己所有云云，被告己○○辯稱：其中一件制服係伊自己拿取云云，乃屬
    卸責或迴護之詞，不可採取。
８、關於被告甲○○、己○○與乙○○、「阿龍」共同「運輸」槍、彈部分：
  按運輸二字之標準，為包括國際間及國內間，即以運輸之意思，由甲地運至乙地
    之行為謂之運輸；且係指非販賣，非持有之意思而以單純運輸之意思，將物自一
    地運至相當距離之另一地，並含有運輸之作用者而言，有最高法院二十四年七月
    民刑庭會議決議及七十九年度臺上字第九八一號判決意旨可資參照。簡言之，運
    輸即轉運輸送之謂。又運輸罪之法條文字並無限於運送他人所有或持有之物品為
    要件，參照最高法院五十二年度第四次民、刑庭總會會議決議（六）之意旨，「
    運輸」不以為他人輸送為必要，即為自己輸送者，亦包括在內（參見最高法院八
    十二年四月二十七日八十二年度第三次刑事庭會議(一)決議）。
  右開事實，業經同案被告己○○、被告甲○○於調查、偵查中（詳見臺灣臺中地
    方法院檢察署八十九年度偵字第八五○○號卷四十五頁、第二十頁背面）及被告
    乙○○於調查、原審偵審、本院前審及本院更（一）審審理時坦承不諱，且有上
    開槍彈扣案可證，被告己○○、甲○○、乙○○此部分之自白，核與事實相符，
    堪予採信。被告甲○○於原審及本院前審及本院更（一）審審理時均辯稱：係為
    感謝乙○○幫助伊叔叔己○○，以前才承認有交槍彈給乙○○，實則槍並非伊交
    給乙○○，乙○○所攜入之槍彈係乙○○直接與綽號「阿龍」聯繫所獲得，以前
    所稱曾交槍彈予乙○○乙節，並非正確」云云，乃屬事後圖卸刑責之詞，被告己○○於原審、本院前審及本院更（一）審改稱：槍彈係伊請乙○○去找綽號「阿
    龍」拿，再轉交予伊等語，係迴護被告甲○○之詞，均無足取。
  被告甲○○既係自彰化縣芳苑鄉新寶村之保順宮，將槍、彈運輸至臺中市南屯區
    ，其間已有一定之距離，而交給被告乙○○，由被告乙○○以自己特殊身分關係
    ，瞞過重重關卡，私自運輸入看守所，交付被告己○○，已達運輸之程度，被告
    己○○、甲○○、乙○○共同運輸槍彈之犯行，堪予認定。被告乙○○選任辯護
    人辯護意旨認：「被告乙○○僅成立持有制式手槍罪，不構成運輸制式手槍罪」
    乙節，尚有誤會，殊無足採。
  扣案之半自動手槍壹支（槍枝管制編號0000000000）、半自動手槍壹
    支（槍枝管制編號0000000000）、制式口徑九ＭＭ子彈捌拾柒顆，經
    送內政部警政署刑事警察局鑑定結果槍枝管制編號0000000000號、槍
    枝管制編號0000000000號之槍枝分別為義大利製制式半自動手槍及巴
    西製制式半自動手槍，而扣案之制式口徑九ＭＭ子彈捌拾柒顆均具殺傷力，有內
    政部警政署刑事警察局八十九年六月五日刑鑑字第六六二三八號鑑驗通知書一份
    在卷可稽。被告甲○○、己○○與乙○○、「阿龍」共同「運輸」槍、彈部分犯
    行，應堪認定。
９、關於被告辛○○共同持有義大利製制式半自動手槍、巴西製制式半自動手槍、制
    式口徑九ＭＭ子彈、德國製制式衝鋒槍、紅外線瞄準器、彈匣、帆布製槍套、帆
    布袋部分：
  訊據被告辛○○矢口否認涉有右揭持有義大利製制式半自動手槍、巴西製制式半
    自動手槍制式口徑九ＭＭ子彈、德國製制式衝鋒槍等犯行，辯稱：伊並未接觸到
    衝鋒槍，在看守所伊亦未看過義大利製制式半自動手槍、巴西製制式半自動手槍
    ，當時我對阮文清並沒有用真槍，是用槍套對著阮文清，而槍套是己○○交給我
    的，槍套後來掉在現場云云。惟查：被告辛○○於警詢時即自承：「於釋放阮文
    清前，己○○在乙○○所駕駛之ＢＭＷ車上，黃某交予我一把白色手槍並要我上
    膛，以作為自衛之用，至臺中縣龍井鄉○○○路，黃某又出示另一把黑色手槍‧
    ‧‧約五月十二日傍晚，己○○與一不詳姓名之男子共乘一部一百五十ＣＣ『悍
    將』機車外出，約三十分鐘己○○自行騎車返回，並帶回德製ＭＰ５衝鋒槍一枝
    、子彈七、八十發、無線電對講機、手錶二隻、現金一百萬左右，煙酒及換洗衣
    物等物品，翌日起每日清晨五時左右，黃某帶我騎前述一百五十ＣＣ機車攜帶前
    述三枝槍枝及全部子彈外出至芳宛鄉勘驗地形‧‧‧」（詳見臺灣臺中地方法院
    檢察署八十九年度偵字第八一八八號─二卷第三八六頁、第三八七頁）、於八十
    九年六月十四日偵查中亦為相同之供述（詳見臺灣臺中地方法院檢察署八十九年
    度偵字第八一八八號─二卷第三九○頁），而己○○與乙○○於警詢詢時亦均指
    稱：「槍械皆由辛○○保管」等語（詳見臺灣臺中地方法院檢察署八十九年度偵
    字第八一八八號─一卷第十九頁、第二十五頁），被告辛○○於釋放阮文清前，
    即有將白色手槍上膛，且與己○○攜帶上開槍、彈外出至芳宛鄉勘驗地形，而乙○○、己○○均一致供稱「槍械皆由辛○○保管」等語，被告辛○○嗣辯稱伊並
    未接觸到衝鋒槍，伊亦未看過義大利製制式半自動手槍、巴西製制式半自動手槍
    云云，顯係事後卸責之詞，毫無足採，被告辛○○右揭共同持有義大利製制式半
    自動手槍、巴西製制式半自動手槍、制式口徑九ＭＭ子彈、德國製制式衝鋒槍、
    紅外線瞄準器、彈匣、帆布製槍套、帆布袋之事實，應堪認定。
  而右揭扣案之半自動手槍壹支（槍枝管制編號0000000000）、半自動
    手槍壹支（槍枝管制編號0000000000）、衝鋒槍壹支（槍枝管制編號
    0000000000）、制式口徑九ＭＭ子彈捌拾柒顆，經送內政部警政署刑
    事警察局鑑定槍枝管制編號0000000000號、槍枝管制編號00000
    00000號、槍枝管制編號0000000000之槍枝分別為義大利製制式
    半自動手槍、巴西製制式半自動手槍及德國製制式衝鋒槍，而扣案之制式口徑九
    ＭＭ子彈捌拾柒顆均具殺傷力，有內政部警政署刑事警察局八十九年六月五日刑
    鑑字第六六二三八號鑑驗通知書一份在卷可稽。
１０、關於被告己○○、辛○○、乙○○三人共同非法剝奪阮文清行動自由部分：
    右揭事實，已經被害人阮文清於調查、原審偵審及本院前審審理時指述綦詳，訊
    之被告辛○○、乙○○對於共同非法剝奪阮文清行動自由之事實，亦均坦承不諱
    ，核與同案被告己○○供述情節相符，且有上開槍彈、槍套等扣案可證，參以阮
    文清測謊紀錄顯示伊稱「己○○等人有持槍」，並無情緒波動之反應，有調查局
    鑑定通知書一份附卷可稽，益徵其供述非虛，堪予採信。被告乙○○、己○○事
    後辯稱未持槍押住阮文清云云，係屬卸責之詞，殊無足採，被告己○○、辛○○
    、乙○○此部分之犯罪事實，均堪認定。
、關於被告甲○○辯稱係自首部分：
    訊據被告甲○○辯稱：本件係伊連絡庚○○表示伊有涉案，請伊連絡警方安排自
    首等語。惟查：證人庚○○雖於本院九十二年四月十八日到庭證稱：「（問：當
    時甲○○有無透過你向警察局報案？）有。（問：被告大約何時到你家？）我到
    彰化芳苑家裡時，甲○○已經在家，大概早上十點多，我是八點多打的，因為我
    們事先就已經有連絡。（問：警員何時帶甲○○回警局？）警員大約十點多到我
    家帶回甲○○。（問：甲○○有無向警員說明他涉及脫逃案？）有」等語（詳見
    本院更（一）審審理卷第一宗第一七一頁、第一七二頁），證人丁○○亦證稱：
    「（問：八十九年五月二十五日，你有無到庚○○家裡，因當天看守所有一件脫
    逃案，有人報案要投案，是否知悉？）沒錯，當天確實有這回事。（問：當天幾
    點到庚○○家裡？）我記得是白天時段，但上、下午已沒有記憶。（問：當時見
    面時甲○○有無承認涉及脫逃案？）當天我是奉命到庚○○家裡，策動甲○○出
    面說明案情。我到時，甲○○已經在庚○○家裡等候，我就依照檢察官指示帶到
    警局由專案小組訊問，對於他有無向我說明逃案，我沒有印象」等語（詳見本院
    更（一）審審理卷第一宗第一七三頁、第一七四頁），然被告乙○○於八十九年
    五月二十三日於臺中市調查站訊問時供稱：「這些物品應該是『勇仔』準備的‧
    ‧‧『勇仔』亦尾隨而至」等語（詳見臺灣臺中地方法院檢察署八十九年度偵字
    第八一八八號─一號卷第九十九頁背面）；而幫忙甲○○租屋之證人石季萌亦於
    八十九年五月二十四日警訊時證稱：「是甲○○要我找房子的」等語，且於同日
    偵查中復為相同之證述（詳見臺灣臺中地方法院檢察署八十九年度偵字第八一八
    八號─一號卷第一八四頁、第一八五頁），足證警方於八十九年五月二十四日業
    已知悉被告甲○○涉及本件己○○脫逃案，是被告甲○○於同年五月二十五日於
    警方已知悉其為犯罪嫌疑人之後始透過警方表示出面要說明脫逃案之經過，即與
    刑法第六十二條規定對於未發覺之罪自首而受裁判之情形不符，並無從認定係自
    首，附此敘明。
二、綜上所述，被告乙○○、辛○○、甲○○罪證明確，犯行堪予認定，均應予以依
    法論科。核被告乙○○、辛○○、甲○○所犯，被告乙○○係犯貪污治罪條例第
    四條第一項第五款之違背職務收受賄賂罪，槍砲彈藥刀械管制條例第七條第一項
    、第十二條第一項之未經許可運輸制式手槍、子彈罪，刑法第一百六十三條第一
    項之公務員縱放脫逃罪、第三百零二條第一項之剝奪他人行動自由罪、第三百二
    十條第一項之竊盜罪。被告辛○○係犯槍砲彈藥刀械管制條例第七條第四項、第
    十二條第四項未經許可持有衝鋒槍、制式手槍、子彈罪，刑法第一百六十一條第
    二項以強暴脫逃罪、第三百零二條第一項之剝奪他人行動自由罪、第三百四十九
    條第一項收受贓物罪、第一百五十九條冒充公務員服章官銜罪。被告甲○○係犯
    槍砲彈藥刀械管制條例第七條第一項、第十二條第一項未經許可運輸制式手槍、
    子彈罪，及幫助犯刑法第一百六十一條第二項之以強暴脫逃罪。被告乙○○竊取
    管理員制服，被告辛○○收受該等贓物罪及冒充公務員服章官銜罪部分，雖未據
    檢察官起訴，然與本案起訴成罪部分，具有裁判上一罪之關係，自應併予審理，
    附此敘明。被告己○○、辛○○二人，就以強暴脫逃罪、剝奪他人行動自由罪間
    ；被告乙○○、己○○、甲○○、「阿龍」四人間，就未經許可運輸制式手槍、
    子彈罪；被告辛○○、己○○間就收受贓物罪；被告辛○○、己○○間就未經許
    可持有衝鋒槍、制式手槍、子彈罪，均互有犯意聯絡、行為分擔，均分別為共同
    正犯。被告甲○○係強暴脫逃罪之幫助犯。被告辛○○就先持有制式手槍、子彈
    ，後又持有制式衝鋒槍、子彈，其先後數行為，時間緊接，犯罪構成要件相同，
    顯係基於概括犯意為之，為連續犯，應以一罪論，並加重其刑。被告乙○○、甲○○所犯運輸制式手槍及運輸子彈二罪間，及被告辛○○所犯持有衝鋒槍、制式
    手槍、及持有子彈三罪間，均係以一行為同時觸犯上開罪名，為想像競合犯，依
    刑法第五十五條之規定，分別從一重運輸制式手槍、及持有衝鋒槍罪處斷。被告
    乙○○所犯未經許可運輸制式手槍罪與公務員縱放脫逃罪間有牽連關係，所犯違
    背職務收受賄賂罪、剝奪他人行動自由罪、竊盜罪與公務員縱放脫逃罪間有牽連
    關係；被告辛○○所犯持有制式衝鋒槍罪與以強暴脫逃罪間有牽連關係，所犯剝
    奪他人行動自由罪、以強暴脫逃罪、收受贓物罪、冒充公務員服章官銜罪間有牽
    連關係；被告甲○○所犯運輸制式手槍罪與幫助以強暴、脅迫脫逃罪間，均有方
    法結果之牽連關係，為牽連犯，依刑法第五十五條之規定，均各從一重處斷。被
    告乙○○從一重之共同未經許可，運輸制式手槍罪處斷；被告辛○○從一重之共
    同連續未經許可，持有制式衝鋒槍罪處斷；被告甲○○從一重之共同未經許可，
    運輸制式手槍罪處斷。另被告甲○○辯稱：伊與被告己○○係五親等內姻親，依
    刑法第一百六十二條第五項規定，應減輕其刑云云，查配偶、五親等內之血親或
    三親等內之姻親，犯第一項之便利脫逃罪者，得減輕其刑，固為刑法第一百六十
    二條第五項所明定。而該條第一項係規定依法逮捕拘禁之人，且須縱放或便利其
    脫逃，本件被告甲○○所犯者係犯幫助依法逮捕、拘禁之人損壞拘禁處所，械具
    或以強暴犯脫逃罪，係屬犯幫助依法逮捕、拘禁之人脫逃罪之第一百六十一條第
    二項之罪，並非犯第三人縱放或便利脫逃罪之刑法第一百六十二條第一項之罪，
    而被告乙○○係犯同法第一百六十三條第一項之罪，此二者，均無親屬間便利脫
    逃罪之適用，被告甲○○所辯，似有誤會，併此敘明。又移送臺灣臺中地方法院
    併案審理之臺灣臺中地方法院檢察署八十九年度偵字第一二五九九號案與本件係
    同一事實，本院自得併予審理，附此敘明。原審判決對於被告乙○○、己○○、
    辛○○、甲○○予以論罪科刑，固非無見，惟查、原審判決漏引貪污治罪條例
    第二條前段及刑法第十一條前段、第二十八條、第三十七條第二項，且於據上論
    斷欄應引用貪污治罪條例第十一條第二項、第一項，而誤引該條例第十二條第二
    項、第一項，即有未合。、關於運輸制式手槍罪部分，被告己○○及姓名年籍
    不詳綽號「阿龍」之成年人亦係共同正犯，原審判決未予認定，尚有未妥。、
    又所謂「運輸」不僅國際間之運輸當然具有輸出、輸入之關係，即國內運輸應以
    所運物品在兩區域間具有輸出或輸入作用為構成要件。如在同一區域之內，就本
    區原有之物私自搬運，並無由他區輸入或輸出區外之行為，除分別構成持有或其
    他罪名外，尚難論以運輸罪（二十七年滬上字第四二號判例參照）。原判決事實
    記載甲○○、乙○○二人在臺中市私立嶺東商專附近停車場，由甲○○將事前備
    妥自綽號「阿龍」者處取得之具有殺傷力之義大利製制式半自動手槍一支、巴西
    製制式半自動手槍一支、制式九ＭＭ子彈四十顆、彈匣二個、帆布製槍套一只，
    運輸交付予乙○○，再由乙○○伺機運輸交付予己○○等語。雖於理由欄載稱甲○○係自彰化縣芳苑鄉新寶村之保順宮，將槍、彈運輸至臺中市南屯區，其間已
    有一定之距離，而交給乙○○，由乙○○以自己特殊身分關係，瞞過重重關卡，
    私自運輸入看守所，交付己○○，已達運輸之程度等語（見原判決第三十一頁第
    十五行至第十七行；但事實欄卻未明白記載「甲○○自彰化縣芳鄉新寶村新寶廟
    旁自『阿龍』處取得以報紙包裹置於塑膠袋中之具有殺傷力之義大利製制式半自
    動手槍一支、巴西製制式半自動手槍一支、制式口徑九ＭＭ子彈四十發、彈匣二
    個、帆布製槍套一只運輸至嶺東商專附近賣「會客菜」的店前等候，俟乙○○駕
    駛黑色ＢＭＷ車依約前往嶺東商專附近賣「會客菜」的店，即由甲○○開車前導
    引導乙○○之轎車沿臺中市○○○路至棄土場方向前進，過中臺路前行之偏僻無
    行人車輛處交付上開以報紙包裹置於塑膠袋中之槍、彈予乙○○之攸關合於「運
    輸」之要件，其理由顯失依據，亦有未合。、原審判決對於辛○○究竟如何知
    悉己○○所交付之物含有衝鋒槍，並未說明所憑之證據及其認定之理由，復有不
    當。、原審判決既認定乙○○竊取看守所管理員王維琪之制服外套及勤務帽，
    由己○○（業經判決確定）、辛○○穿用（其中一人穿用乙○○所有之制服），
    冒充看守所值勤人員以掩飾身分等情。卻漏未論究被告辛○○刑法第一百五十九
    條之冒用公務員服飾官銜罪，亦有未當。、又關於妨害自由部分，被告甲○○
    並不成立幫助犯（詳理由三所述），原審判決認應成立牽連犯之妨害自由罪之幫
    助犯，復有未洽。、關於行求賄賂所用之五十萬元部分，原審判決漏未於理由
    欄內諭知沒收，亦有未當。、又就扣案之半自動手槍壹支（槍枝管制編號00
    00000000）、半自動手槍壹支（槍枝管制編號0000000000）
    、衝鋒槍壹支（槍枝管制編號0000000000）、制式口徑九ＭＭ子彈捌
    拾柒顆，原審判決亦有於理由欄詳述其認定分別為義大利製制式半自動手槍、巴
    西製制式半自動手槍及德國製制式衝鋒槍，且九ＭＭ子彈捌拾柒顆均具殺傷力之
    依據，復有理由不備之違誤。被告乙○○上訴意旨否認違背職務收受賄賂，並認
    原審量刑過重，指摘原審判決不當，被告辛○○上訴意旨主張伊並不知己○○交
    待之物係槍、彈云云，否認部分違反槍砲彈藥刀械管制條例之犯罪事實指摘原審
    判決不當，被告甲○○上訴意旨否認運輸槍枝，且主張其係自首，指摘原審判決
    不當，雖均無足取，然原審判決關於被告乙○○、辛○○、甲○○部分既有上述
    可議之處，即屬無可維持，仍應由本院將原審判決關於上開被告乙○○、辛○○
    、甲○○部分予以撤銷改判，爰審酌被告乙○○、辛○○、甲○○犯罪之動機、
    目的、手段、犯罪所得、犯罪後態度，以及值此政府正全力肅貪、掃黑並澄清吏
    治、改善社會治安之際，被告乙○○明知己○○為重刑犯，一旦脫逃得逞將造成
    社會動盪不安，危害社會治安，至深且鉅，竟利令智昏，貪圖厚利，而帶頭縱放
    己○○出獄，所犯情節重大；另被告甲○○、辛○○或提供槍枝或協同脫逃，所
    犯情節亦屬重大，造成全國警方全面緝捕，幸賴檢察機關、警察機關、調查局及
    民眾通力合作，始能於脫逃十三天後即逮捕歸案，使全國民眾得以免於恐懼以及
    甲○○主動透過庚○○連繫刑事警察丁○○到案說明等一切情狀，分別量處被告
    乙○○無期徒刑，併科罰金新臺幣佰萬元。被告辛○○有期徒刑捌年，併科罰
    金新臺幣捌拾萬元，被告甲○○有期徒刑玖年陸月，併科罰金新臺幣貳佰萬元，
    並就罰金部分諭知易服勞役之折算標準，以資懲儆。被告乙○○併依貪污治罪條
    例笫十七條之規定，分別宣告被告乙○○褫奪公權終身，另扣案之被告乙○○收
    受賄賂所得二十萬元，依貪污治罪條例第十條第一項之規定諭知沒收。扣案之Ｍ
    Ｐ五德製衝鋒槍一支、（槍枝管制編號0000000000）、義大利製制式
    半自動手槍壹支（槍枝管制編號0000000000）、巴西製制式半自動手
    槍壹支（槍枝管制編號0000000000）、子彈八十七顆（原一○七顆，
    經試射十九顆，另試射一顆，無法擊發，為不發彈，剩餘八十七顆）、紅外線瞄
    準器一個、彈匣二個（試射十九顆，另一顆經試射，無法擊發，為不發彈）係違
    禁物，依刑法第三十八條第一項第一款之規定宣告沒收之。扣案帆布製槍套一只
    、帆布袋一只、包裝紙一張、鋸條（已折斷）十小節、鋸條一支、無柄榔頭一只
    、鉆子一只、小型美工刀一支、剪刀一支、白色襪黏貼藥布膠帶一只及行求賄賂
    所用之五十萬元，均為共同被告己○○所有，供被告己○○、乙○○、辛○○、
    甲○○等人或共同被告己○○單獨犯罪所用之物，已經己○○供陳在卷，爰依刑
    法第三十八條第一項第二款之規定宣告沒收之。又公訴人另聲請就被告乙○○、
    辛○○、甲○○等人，併依槍砲彈藥刀械管制條例第十九條第一項之規定，宣告
    令入勞動場所強制工作一節。查槍砲彈藥刀械管制條例第十九條業於九十年十一
    月十四日修正，並於同年月十六日生效，已將該條強制工作之規定刪除，本件被
    告乙○○、辛○○、甲○○等人於行為後，法律已有變更，自應適用裁判時之法
    律，不再諭知被告乙○○、辛○○、甲○○等人之強制工作，併此敘明。另被告
    乙○○之輔佐人丙○○固於本院更（一）審審理時陳稱：「當時被告乙○○在任
    職於看守所時，對於監所之管理制度，不是很能接受，再加上之前他是退伍軍人
    ，因緣際會才考上看所管理員，我們認為乙○○只是基層的公務員，本件經過媒
    體大肆報導，已對我們家庭造成很大的心理負擔，對於本件我們認為乙○○需要
    接受法律制裁，但覺得判刑太重，因為他是受不了監所裡的人事制度才造成他會
    犯下這樣的錯誤，希望法官能給予重新做人的機會，給予輕判」等語（詳見本院
    更（一）審審理卷第二十四頁），惟如前所述，本件被告乙○○所收賄而縱放之
    己○○為重刑犯，於脫逃得逞造成社會動盪不安，危害社會治安，至深且鉅，竟
    利令智昏，貪圖厚利，帶頭縱放己○○出獄，所犯情節重大，縱對監所管理制度
    ，有所不滿亦應循正常管道申訴，尚非可執以為犯罪之藉口，而被告乙○○犯罪
    後所造成對家庭之傷害，係被告乙○○於犯罪前應考慮之後果，亦無從憑以為減
    輕其刑之憑依，是被告乙○○之輔佐人丙○○上開陳述，並無從構成減輕被告乙○○刑度之理由，附予敘明。
三、原審法院檢察署檢察官公訴意旨另認：被告甲○○於被告乙○○、己○○、辛○○被訴挾持管理員阮文清妨害自由部分亦有幫助之犯行，而認被告甲○○另涉有
    幫助妨害自由犯行。惟按犯罪事實應依證據認定之，無證據不得推定其犯罪事實
    。又不能證明被告犯罪者，應諭知無罪之判決，刑事訴訟法第一百五十四條、第
    三百零一條第一項定有明文。訊據被告甲○○堅決否認有此部分幫助妨害自由之
    犯行，辯稱：伊並不知己○○、辛○○、乙○○有押管理員等語。經查：被告乙○○、己○○、辛○○三人共同挾持阮文清妨害自由之事，被告甲○○事先並不
    知情，阮文清自被挾持起至釋放為止，未遇見阮文清，已據被告乙○○、及共同
    被告己○○於本院前審時供述明確，且同案被告己○○於本院更（一）審調查時
    更證稱：「（問：甲○○是否幫助你們帶走阮文清？）沒有，因還沒有看到甲○○之前，我們就已放走阮文清。」等語（詳見本院更一審卷第一四三頁），而阮
    文清於八十九年五月二十四日在臺中市調查站訊問時及八十九年六月二十三日偵
    查中，均未提及甲○○有參與本件妨害自由犯行（詳見臺灣臺中地方法院檢察署
    八十九年度偵字第一○三六一號卷第五十頁至第五十三頁、第一○一頁），此外
    ，又查無其他積極證據足資證明被告甲○○有此部分之犯行，此部分之犯罪行為
    尚屬不能證明，原審法院檢察署檢察官認此被告甲○○所涉幫助妨害自由部分犯
    行與上開有罪部分具有牽連犯之關係，爰不另為無罪判決之諭知。
據上論斷，應依刑事訴訟法第三百六十九條第一項前段、第三百六十四條、第二百九
十九條第一項前段，貪污治罪條例第二條前段、第四條第一項第五款、第十一條第二
項、第一項、第十條第一項、第十七條，槍砲彈藥刀械管制條例第七條第一項、第四
項、第十二條第一項、第四項，刑法第二條第一項前段、第二十八條、第五十六條、
第三十條第一項前段、第一百五十九條、第一百六十一條第二項、第一百六十三條第
一項、第三百零二條第一項、第三百二十條第一項、第三百四十九條第一項、第十一
條前段、第五十五條、第三十七條第一項、第二項、第三十八條第一項第一款、第二
款、第四十二條第三項，罰金罰鍰提高標準條例第一條前段、第二條，判決如主文。
本案經檢察官壬○○到庭執行職務。
中      華      民      國      九十二     年     五      月   二十九   日
                                臺灣高等法院臺中分院刑事第三庭
                                      審判長法  官  陳  朱  貴
                                            法  官  劉  連  星
                                            法  官  胡  忠  文
右正本證明與原本無異。
如不服本判決應於收受送達後十日內向本院提出上訴書狀，其未敘述上訴之理由者並
得於提起上訴後十日內向本院補提理由書（均須按他造當事人之人數附繕本）。
                                            書記官  許  美  惠
中      華      民      國      九十二     年     五      月    三十    日
附錄法條：
貪污治罪條例第四條第一項第五款：
有下列行為之一者，處無期徒刑或十年以上有期徒刑，得併科新臺幣一億元以下罰金
：
五、對於違背職務之行為，要求、期約或收受賄賂或其他不正利益者。
貪污治罪條例第十一條第一項、第二項：
對於第二條人員，關於違背職務之行為，行求、期約或交付賄賂或其他不正利益者，
處一年以上七年以下有期徒刑，得併科新臺幣三百萬元以下罰金。不具第二條人員之
身分而犯前項之罪者，亦同。
槍砲彈藥刀械管制條例第七條第一項、第四項：
未經許可，製造、販賣或運輸火砲、肩射武器、機關槍、衝鋒槍、卡柄槍、自動步槍
、普通步槍、馬槍、手槍或各類砲彈、炸彈、爆裂物者，處死刑、無期徒刑或七年以
上有期徒刑；處徒刑者，併科新臺幣三千萬元以下罰金。
未經許可，持有、寄藏或意圖販賣而陳列第一項所列槍砲、彈藥者，處五年以上有期
徒刑，併科新臺幣一千萬元以下罰金。
槍砲彈藥刀械管制條例第十二條第一項、第四項：
未經許可，製造、販賣或運輸子彈者，處一年以上七年以下有期徒刑，併科新臺幣五
百萬元以下罰金。
未經許可，持有、寄藏或意圖販賣而陳列子彈者，處五年以下有期徒刑，併科新臺幣
三百萬元以下罰金。
刑法第一百六十一條第二項：
損壞拘禁處所械具或以強暴脅迫犯前項之罪者，處五年以下有期徒刑。
刑法第一百六十三條第一項：
公務員縱放職務上依法逮捕拘禁之人或便利其脫逃者，處一年以上七年以下有期徒刑
。
刑法第三百零二條第一項：
私行拘禁或以其他非法方法，剝奪人之行動自由者，處五年以下有期徒刑、拘役或三
百元以下罰金。
刑法第一百五十九條：
公然冒用公務員服飾、徽章或官銜者，處五百元以下罰金。
                                                                        Ｒ


司法院資訊處製作；財團法人民間司法改革基金會備份。
